【裁判字號】    98,交聲,978
【裁判日期】    981130
【裁判案由】    違反道路交通管理處罰條例聲明異議
【裁判全文】
臺灣士林地方法院交通事件裁定        98年度交聲字第978 號
    原處分機關  臺北市交通事件裁決所
    異  議  人
    即受處分人  甲○○
上列受處分人因違反道路交通管理處罰條例案件，對於臺北市交
通事件裁決所民國98年8 月10日所為之處分（原處分案號：北市
裁罰字第裁22-AR0000000號）聲明異議，本院裁定如下：
    主  文
原處分撤銷。
甲○○不罰。
    理  由
一、按法院受理交通事件，準用刑事訴訟法之規定，道路交通管
    理處罰條例第89條前段定有明文；次按刑事訴訟法第154 條
    第2 項、第301 第1 項分別明定犯罪事實應依證據認定之，
    無證據不得認定犯罪事實，又不能證明被告犯罪者，法院應
    諭知無罪之判決，再認定犯罪事實所憑之證據，雖不以直接
    證據為限，間接證據亦包括在內，然而無論直接或間接證據
    ，其為訴訟上之證明，須於通常一般之人均不致有所懷疑，
    而得確信其為真實之程度者，始得據為有罪之認定，倘其證
    明尚未達到此一程度，而有合理之懷疑存在以致事實審法院
    無從取得有罪之確信時，即應由法院為諭知被告無罪之判決
    （最高法院76年臺上字第4986號刑事判例意旨參照），亦即
    刑事訴訟法上法院認定事實之最重要原則「認定被告有罪，
    就該有罪事實不能有任何之合理懷疑存在」，於法院審理行
    為人違反道路交通管理處罰條例案件時亦有適用。次按設有
    禁止停車標誌、標線之處所不得停車，又禁止停車線為黃實
    線，用以指示禁止停車路段，道路交通安全規則第112 條第
    1 項第4 款、道路交通標誌標線號誌設置規則第168 條規定
    參照；再汽車駕駛人停車時，在設有禁止停車標誌、標線之
    處所停車者，處新臺幣（下同）600 元以上1 千200 元以下
    罰鍰，又汽車駕駛人違規停車而駕駛人不在場，經以科學儀
    器取得證據資料證明其行為違規，當場不能對駕駛人掣單舉
    發者，得對汽車所有人逕行舉發之，道路交通管理處罰條例
    第56條第1 項第4 款、第7 條之2 ，亦有明文。
二、原處分意旨略以：異議人即受處分人甲○○所有之車號9F-3
    596 號自用一般小客車，經警依採證相片逕行舉發於民國98
    年5 月27日12時35分，在臺北市○○街215 巷劃有黃線路段
    停車，受處分人於應到案日期前申訴，經原處分機關臺北市
    交通事件裁決所審查結果，仍認有前開違規行為，而依道路
    交通管理處罰條例第56條第1 項第4 款規定，裁處罰鍰900
    元等情，有臺北市政府警察局舉發違反道路交通管理事件通
    知單（北市警交大字第AR0000000 號）、臺北市交通事件裁
    決所違反道路交通管理事件裁決書（北市裁罰字第裁22-AR0
    000000號）可稽。
三、異議意旨略以：伊停車的位置雖經警認定為黃線區，但此處
    標線已剝落到非常模糊的程度，該位置的前面是一段轉彎的
    紅線，後面亦是一段明顯的黃線，但伊停車的位置並沒有和
    這些標線交疊到，且先前一直有人在該地點停車，而對向之
    承德路3 段223 巷路口轉角處亦在紅線後方即畫有停車格，
    若要界定伊停車位置為黃線區，應該劃設明確清晰，好讓停
    車人一目瞭然便於判斷，爰對原處分不服，聲明異議云云。
四、訊據受處分人對於其所有之車輛，於前揭時間，停放在採證
    相片所示地點之事實，並無爭執，此情並有98年5 月27日採
    證相片2 紙附卷可稽，惟受處分人堅決否認有何黃線停車之
    違規行為，並以前詞置辯。經查：(一)、本件卷附採證相片所
    示受處分人停車地點，其標線為車身所擋住，致未能顯示該
    處標線狀況；而依證人即臺北市政府警察局大同分局舉發員
    警乙○○於本院調查中證稱：伊於98年5 月27日上午11時至
    13時執行巡邏勤務，於當日12時許，經勤務中心通報表示臺
    北市○○街215 巷1 號到31號有黃線停車，所以伊就到現場
    ，伊看到大龍街215 巷口的全家便利商店旁有停3 台車，本
    件9F-3596 號是第1 台車，後面兩台車很明顯是停在黃線上
    ，但第1 台車所停位置旁邊的標線都已剝落，而車前是紅線
    ，車尾是黃線，伊無法判斷要算紅線或黃線，所以就從輕開
    黃線停車，這是伊第1 件舉發該地點違規停車之案件等語（
    見本院98年10月14日訊問筆錄），已陳明受處分人停車地點
    確有標線剝落，致舉發員警亦無法判別標線究竟為何之情形
    。(二)又受處分人停車地點固在接近臺北市○○街215 巷與承
    德路3 段223 巷口之路口處，且前方有紅色標線，然大龍街
    215 巷對向之承德路3 段223 巷，在靠近路口紅色標線之後
    方畫有停車格而得停車等情，另據上揭員警證人證述綦詳，
    且有證人所拍攝之對向路口相片7 紙（按係證人於98年10月
    16日拍攝後寄送到院）可佐，顯見受處分人停車地點之對向
    相應位置，亦屬靠近路口處，且前方亦有紅色標線，惟並非
    禁止停車區域，自無從遽認受處分人依其停車地點所在位置
    ，即得自行推認所停地點為禁止停車區域，而對其為不利認
    定。
五、綜上，本件舉發違規地點確有標線不清，且無從認受處分人
    得自行推認將車輛停放在禁止停車區域之情事，當難逕將道
    路標誌標線號誌主管機關未確實維護之責任，轉由民眾負擔
    。本件原處分機關認定受處分人有違反道路交通管理處罰條
    例之行為，所本以裁罰之證據資料，不足以認定所指之違規
    事實，此外，復查無其他積極證據足認受處分人有如原處分
    意旨所指之違規，是原處分機關逕依道路交通管理處罰條例
    第56條第1 項第4 款規定，對受處分人為上述裁決，即難認
    為允當。本件受處分人之異議為有理由，應由本院將原處分
    撤銷，改諭知受處分人不罰，以資適法。
據上論斷，應依道路交通案件處理辦法第20條前段，裁定如主文
。
中    華    民    國    98    年    11    月    30    日
                        交通法庭  法  官  孫  曉  青
以上正本證明與原本無異。
如不服本裁定，應於送達後5日內向本院提出抗告狀。
                                  書記官  李  佳  穎
中    華    民    國    98    年    11    月    30    日


司法院資訊處製作；財團法人民間司法改革基金會備份。
